【裁判字號】    92,簡,66
【裁判日期】    920731
【裁判案由】    廢棄物清理法
【裁判全文】
臺中高等行政法院判決                              九十二年度簡字第六十六號
  原      告  甲○○
  訴訟代理人  丁○○
  被      告  台中縣太平市公所
  代  表  人  乙○○
  訴訟代理人  丙○○
右當事人間因廢棄物清理法事件，原告不服台中縣政府中華民國九十二年三月十三日
府訴委字第○九二○六六四六五○○號訴願決定，提起行政訴訟，本院判決如左︰
    主  文
原告之訴駁回。
訴願費用由原告負擔。
    事實及理由
一、事實摘要：被告所屬環境衛生稽查人員於民國（下同）九十年七月十六日上午六
    時二十三分在台中縣太平市○○路○段和平橋旁，當場查獲原告與其配偶傅家榮
    共同騎乘車牌號碼ＳＸＣ─１２２號機車，於上述地點丟棄一包塑膠袋包裝之廢
    棄物，隨即拍照存證，並依違反行為時廢棄物清理法第十二條第一款規定告發機
    車所有人傅慈源，並依同法第二十三條第三款規定處以新台幣（下同）四千五百
    元罰鍰，案經提起訴願，由台中縣政府以九十一年九月二十五日府訴委字第○九
    一二六三五二○○九號訴願決定撤銷原處分，由被告另以九十一年十月一日太市
    清字第○九一○○三○二一三號函就實際行為人原告逕為處分。原告不服，提起
    訴願，遭決定駁回，遂提起行政訴訟。
二、原告起訴主張(一)原告雖知悉被告已配合縣政府環境保護局推行三合一垃圾不落地
    政策之宣導工作，惟被告所指定之系爭垃圾丟棄地點，自實施以來，每日上午近
    八時以前，附近居民均將垃圾集中於該地點，並待被告所屬垃圾車到達後清運，
    此方式已行之有年，其間被告並無禁止或警告之公告，與被告答辯所稱之垃圾處
    理方式有所出入。原告於九十年七月十六日上午即係依慣例並確信此行為方式為
    正確，而將家中垃圾專程送至此地集中，詎竟遭稽查人員拍照取締。(二)原告於九
    十年八月三十一日接獲處分書後，即於同年九月三、四日同一時段（即上午七時
    至八時）在該地點拍照舉證，仍有許多民眾依往常方式集中垃圾，所不同者為被
    告已製作告示牌警告，然於該時段並無被告所屬垃圾車停放，與被告答辯所稱：
    「：：：為本所每日上午七時至八時四十七號清潔垃圾車停放處：：：」不符，
    故原告自始信賴原集中垃圾處理方式為正確，並無廢棄物清理法上「隨意」丟棄
    之故意；又行為時被告並未於當地豎立禁止牌示，原告無從得知，僅憑長期在客
    觀上形式判斷處理垃圾之方式，故亦無過失可言。(三)原告係於九十年七月十六日
    上午七時左右至系爭地點丟棄垃圾，並非被告告發所紀錄之時間（即上午六時二
    十三分），且被告無論在告發相片或其他足以證明文件均無法佐證，僅憑告發人
    之片面人為認定，顯屬草率，不符現代法治國家對人民權益保障意旨。(四)按行為
    時廢棄物清理法第二十三條規定處罰之金額為四百元以上一千五百元（銀元）以
    下罰鍰，是行政機關在裁量處罰金額時，應視情節輕重而有不同之決定，非均一
    律以最高額為處罰，否則難以區分情節輕微與重大，即與公平正義原則有違等情
    ，爰求為撤銷訴願決定及原處分。被告則以(一)被告所屬環境衛生稽查人員於九十
    年七月十六日上午六時二十三分，在台中縣太平市○○路○段和平橋旁，當場查
    獲原告與其配偶傅家榮共乘車牌號碼ＳＸＣ─１２２號機車，於上述地點丟棄一
    包塑膠袋包裝之廢棄物，即現場拍照存證，並依行為時廢棄物清理法第十二條第
    一款之規定，暨同法第二十三條第三款之規定處以四千五百元罰鍰，依法並無不
    合。(二)本件丟棄廢棄物之行為人，依原告於傅慈源訴願案中亦承認其丟棄廢棄物
    之行為（九十年九月十日傅慈源訴願書第一頁訴願人姓名欄，傅家榮與甲○○為
    當事人，訴願書第三頁第一行所述：「本人於九十年七月十六日當天上午持一包
    垃圾置於該地時：：：」第四頁第三行所述：「七月十六日當天，本人與妻共乘
    機車來至該處：：：本人妻即下車：：：」以上等語）及被告所屬稽查人員所拍
    之佐證照片顯示，原告配偶傅家榮騎乘車牌號碼ＳＸＣ─１２２號機車，原告坐
    於後座並丟棄垃圾，違規事證確鑿。(三)行政院環境保護署施行三合一垃圾不落地
    政策，被告配合上級單位縣環境保護局辦理各項宣導活動，如執行垃圾減量、資
    源回收、垃圾不落地三合一政策誓師大會，於垃圾車上懸掛宣導紅布條，及分發
    有關三合一宣導海報、旗幟、及其他宣導品於各級學校、各里辦公處於適當地點
    張貼豎立，以配合宣導。原告所稱地點為被告每日上午七時至八時，四十七號清
    潔垃圾車停放處（星期三、日及國定假日除外），以方便附近民眾及上班族丟置
    一般家庭垃圾，且已行之有年，非原告所稱之垃圾集中存放、集中傾倒處理之場
    所。而原告於九十年七月十六日上午六時二十三分垃圾車未到達指定定點停放處
    已將垃圾棄置於違規地點，顯已造成任意亂丟棄垃圾之行為，被告依法告發處分
    ，於法並無不妥等情為辯，求為判決駁回原告之訴。
三、按「本法所稱指定清除地區，謂執行機關基於環境衛生需要，所公告指定之清除
    地區。」、「在指定清除地區內嚴禁有左列行為：一隨地吐痰、檳榔汁、檳榔渣
    ，拋棄紙屑、煙蒂、口香糖、瓜果或其皮、核、汁、渣或其他一般廢棄物。：：
    ：」、「有左列情形之一者，處四百元以上一千五百元以下罰鍰。經通知限期改
    善，而仍未遵行者，按日連續處罰：一：：：三違反第十二條各款規定者。」為
    行為時廢棄物清理法第三條、第十二條第一款及第二十三條第三款所明定。經查
    ，本件被告於九十年三月二十八日以九十太市清字第九二九二號函依上開條文公
    告台中縣太平市一般廢棄物指定清除地區，公告事項為：「一本市指定清除區為
    太平市全部區域。二在指定清除地區不依『廢棄物清理法』第七條第一款至第七
    款規定清除一般廢棄物者，或有第十二條所列各項污染環境之行為，將依同法第
    二十三條規定處四百元以上一千五百元以下罰鍰，經通知限期改善，仍未遵行者
    ，按日連續處分。」有被告上開公告文件附卷可稽，是原告依法即有遵守不得在
    台中縣太平市○○路○段和平橋旁丟棄一般廢棄物之義務，惟被告所屬稽查人員
    於九十年七月十六日上午六時二十三分於上開地點當場查獲原告與其配偶共乘車
    牌號碼ＳＸＣ─１２２號機車，由原告下車丟棄一包塑膠袋包裝之廢棄物，有現
    場拍攝照相片二張附原處分卷可稽，且原告於前傅慈源訴願案中及本件起訴狀中
    均自認於九十年七月十六日上午確有上開違章行為，與原告訴訟代理人丁○○於
    本院九十二年七月十八日行準備程序庭訊中所述：「：：：我母親是在九十年七
    月十六日上午六時二十三分許到和平橋頭置放垃圾。」相吻合，揆諸前開法條規
    定，原告顯已違反行為時廢棄物清理法第十二條第一款規定，被告依同法第二十
    三條第三款處四千五百元罰鍰，並無不合。原告起訴雖為前情主張，惟查：(一)原
    告所稱附近民眾均將垃圾集中系爭地點，已成慣例，待垃圾車來始清運乙節，縱
    然屬實，此乃附近民眾不守法之陋習，有同樣行為者均應受罰，原告自難以他人
    之不守法而正當化自己之行為，且本件被告派遣稽查人員至系爭地點取締目的，
    即為糾正民眾未按規定丟棄垃圾之陋習，原告於明知被告已配合縣政府環境保護
    局推行三合一垃圾不落地政策之宣導工作，仍沿惡習丟棄垃圾，自難以此主張免
    責。(二)被告於九十年三月二十八日即依廢棄物清理法第三條規定公告台中縣太平
    市全市區域為指定清除地區，原告即有遵守不得在清除地區丟棄垃圾之義務，原
    告主張行為時被告未在系爭地點豎立禁止告示牌警告及被告未依所稱垃圾車每日
    上午七時至八時準時在系爭地點停放供民眾丟置垃圾等情，仍無解於原告依法所
    負上開義務。原告主張已明知被告推行之垃圾不落地政策，但並無「隨意」丟棄
    之故意，且無過失云云，顯自相矛盾。(三)本件原告未按規定在清除地區丟棄垃圾
    之違章事實，有現場稽查相片兩張附原處分卷可稽，亦經原告自認在案，雖主張
    時點與被告有所出入，惟原告於系爭地點丟棄垃圾之行為事實應為真實，自不因
    該時點是否係於當日上午六時二十三分或七時而可主張免責，亦不因該時點係超
    過七點垃圾車未按時出現而有所差別。原告主張被告無論在告發相片或其他足以
    證明文件均無法佐證，僅憑告發人片面認定云云，與事實不符，為無理由。(四)按
    「行政機關依裁量權所為之行政處分，以其作為或不作為逾越權限或濫用權力者
    為限，行政法院得予撤銷。」行政訴訟法第二百零一條定有明文，所謂逾越權限
    係指例如本案罰鍰超過法律授權之「四百元以上一千五百元以下」範圍；所謂濫
    用權力係指行政機關作成裁量與法律授權之目的不符，或係出於不相關之動機之
    謂。換言之，行政法院對裁量處分限於有裁量瑕疵之情形時，始得予撤銷，除此
    之外，行政法院之審查權受法律限制，對於行政機關之裁量權應予尊重。本件原
    告主張被告在裁量處罰金額時應視情節輕重而有不同之決定，否則均處以最高額
    罰鍰，是否有違公平正義原則乙節，惟原告並未提供其他被告顯有裁量瑕疵之事
    實供參，本件原處分罰鍰金額亦未有逾越權限情事，揆諸前揭說明，原告主張尚
    難採據。
四、綜上所述，原處分核無違誤，訴願決定予以維持亦無不合，原告聲明求為撤銷，
    為無理由，應予駁回。
據上論結，本件原告之訴為無理由，爰依行政訴訟法第二百三十六條、第一百九十五
條第一項後段、第九十八條第三項前段，判決如主文。
中    華    民    國     九十二     年       七       月     三十一     日
                 臺 中 高 等 行 政 法 院   第 二 庭
                                   法      官  王  德  麟
右正本證明與原本無異。
如不服本判決，應於判決送達後二十日內，以本訴訟事件所涉及之法律見解具有原則
性者，始得向本院提出上訴狀並表明上訴理由，經最高行政法院許可，否則不得上訴
；如於本判決宣示後送達前提起上訴者，應於判決送達後二十日內補提上訴理由書（
均應依對造人數提出繕本）。
提起上訴應預繳送達用雙掛號郵票三九○元（三十四元及五元郵票各十份)。
中    華    民    國     九十二     年       七       月     三十一     日
                                   法院書記官  蔡  宗  融


司法院資訊處製作；財團法人民間司法改革基金會備份。
